【裁判字號】    89,交訴,180
【裁判日期】    901113
【裁判案由】    過失致死
【裁判全文】
台灣彰化地方法院刑事判決                        八十九年度交訴字第一八號
    公  訴  人  臺灣彰化地方法院檢察署檢察官
    被      告  己○○
右列被告因過失致死案件，經檢察官提起公訴（八十九年度偵字第五四一三號），本
院判決如左：
    主  文
己○○無罪。
    理  由
一、公訴意旨略以：被告己○○於民國（下同）八十九年三月九日晚上十時四十分許
    ，駕駛車牌號碼Ｙ５─５９９０號自用小客車，沿彰化縣員林鎮○○路○段由東
    山往員林方向行駛，途經該路段六十八號前無號誌之交叉路口，其原應注意汽車
    雙向二車道行駛時，均應在遵行車道內行駛，在劃有分向限制線之路段，不得駛
    入來車之車道內。而依當時情形又無不能注意之情事，竟疏於注意及此，為閃避
    前方在該路口右轉之車輛而偏左行駛，駛入來車道後再轉入己方車道，適對向由
    陳鵬介所駕駛後載丁○○之ＡＺＮ─７２６號機車，在該處違規超車駛入己○○
    之車道，致兩車對撞，機車人車倒地。致丁○○因此受脊髓損傷、頸椎第五節合
    併四肢癱瘓、膀胱功能障礙等重傷害；陳鵬介則受顱內出血之傷害，於送醫途中
    不治死亡，因認被告己○○涉有刑法第二百八十四條第一項後段過失致重傷害以
    及第二百七十六條第一項過失致死之罪嫌云云。
二、按為訴訟上證明之資料，須通常一般之人均不致有所懷疑，而得確信其為真實之
    程度者，始得據為有罪之認定。倘其證明尚未達於此一程度，而有合理性懷疑存
    在時，即不得遽認被告犯罪，通觀最高法院七十六年度台上字第四九八六號、三
    十年上字第四八二號等判例所持一貫見解，不難明瞭。次按告訴人之告訴，本以
    使被告受刑事訴追為目的，故其陳述是否與事實相符，自應調查其他證據，以資
    審認，茍其所為攻擊之詞，尚有瑕疵，則在此瑕疵未予究明之前，即不能採為斷
    罪之基礎，亦有最高法院六十九年臺上字第一五三一號判例可資參照。
三、本件公訴人認被告己○○涉有過失致死及過失致重傷害之罪嫌，主要係以告訴人
    戊○○、丁○○之指述，並據被告己○○自白不諱，且經證人丙○○、乙○○、
    邱中正證述明確，又有交通事故調查報告表（一）（二）及被害人丁○○受傷之
    診斷證明書附卷可稽。另本件車禍被害人陳鵬介因此受傷死亡，亦經檢察官督同
    檢驗員相驗屬實，製有相驗筆錄、相驗屍體證明書、驗斷書在卷可憑等為其主要
    論據。惟訊之被告己○○則堅詞否認犯有本件過失致死及過失致重傷害之犯行，
    辯稱：是陳鵬介所駕駛後載丁○○之重型機車因超車致駛入伊所行駛之車道內而
    與伊所駕駛自小客車發生碰撞，兩車碰撞當時伊仍只是較靠中線行駛而已，伊並
    未超越對方車道行駛，本件車禍之發生伊並無過失等語。經查：本件車禍經送台
    灣省彰化區行車事故鑑定委員會鑑定結果，發現本件車禍之發生係因陳鵬介所駕
    駛後載丁○○之機車駛入對向車道超車時與對向來車碰撞，陳鵬介駕駛重機車超
    車不當，應為肇事原因，己○○駕駛自小客車遵行已方車道，無肇事原因，有該
    委員會彰鑑字第八九一九七號鑑定意見書一份附卷可稽，嗣本件車禍再送台灣省
    行車事故覆議鑑定委員會鑑定，該委員會鑑定結果亦係認為：「陳鵬介夜晚駕駛
    重機車，行經分向限制線路段侵入來車道，為肇事原因；己○○並無肇事原因。
    」，亦有該委員會八十九年七月十二日府覆議字第八九０九一四號函一份在卷足
    憑。嗣本案經繫屬本院後，因被害人家屬質疑原先車禍鑑定並未傳訊相關人證丙○○、乙○○、丁○○及死者陳鵬介家屬到會說明，本院為求慎重起見，復再將
    本件車禍送請台灣省行車事故委員會覆議，並要求務必請相關人員到場說明，然
    經鑑定結果亦認為：「陳鵬介夜晚駕駛重機車，行經分向限制線路段侵入來車道
    ，為肇事原因；己○○並無肇事原因。」，有該委員會八十九年十二月二十七日
    府覆議字第八九０九一四號函一份在卷可考。惟被害人丁○○、陳鵬介之家屬仍
    質疑上開鑑定之公正性，本院乃再依據刑事訴訟法第二百零六條第三項之規定，
    敦請本件車禍之鑑定人即中警察大學甲○○○○到庭以言詞說明，鑑定人甲○○○○證稱：「（請說明本件車禍鑑定時之具體依據？）係以撞擊點、刮地痕位置
    ，刮地痕是在兩車碰撞後。」、「（被告己○○於偵訊中曾提到他稍微靠左，是
    否越線？）被告所言稍微靠左，無法判定他是否有越線，因這句話很含糊，只知
    他有偏左，我們（委員會）是以撞擊點、人倒處、血跡位置、散落物、煞車痕及
    車道尺寸判斷。」、「（對丁○○於本院九十年二月八日陳稱碰撞之前有看到他
    （己○○）的車撞過來。他之前在雙黃線，我們也在雙黃線上，大家都要閃，我
    們的車速依我的感覺是五、六十公里，有何意見？）不可能看見，（兩車交會）
    車燈照到會產生炫光情形，（丁○○）不可能看見，在學理上是說不過去的，車
    燈照到時已看不見，（丁○○）說的應是感覺上或事後的回想。」、「（對丙○○於本院九十年一月十一日證述我們超車時對方的車有三分之一超過雙黃線，有
    何意見？）也是一樣，車子自前方來時，車燈照到也是有炫光作用，是無法看到
    路上，他說的也是不可能的。」、「（依現有資料有無判定撞擊點位置？）依刮
    地痕判斷，不是在雙黃線左側可能性較大，．．．．，依照片看，機車侵入對方
    車道（可能性）較多。」等語（詳見本院九十年八月八日訊問筆錄）。嗣本件被
    害人家屬向內政部警政署陳情現場處理警員蕭吉欽就系爭車禍處理上有行政疏失
    ，庚○○○○乃在仔細查看手邊資料，發現尚有系爭車禍現場照片五幀未提出，
    乃將上開照片五幀提出供本院參考，本院為求謹慎起見，再將新發現系爭車禍現
    場照片五幀連同先前系爭車禍資料再一次送請台灣省行車事故委員會覆議，經鑑
    定結果亦認為：「兩車對撞碰撞點應位於往員林方向（劉車之行駛方向）之車道
    內」，亦有該委員會九十年十月二十二日府覆議字第八九０九一四─一號函一份
    在卷可考。至此，應可明確認定本見車禍之發生確係因陳鵬介夜晚駕駛重機車後
    載丁○○，行經分向限制線路段侵入來車道，為本件車禍肇事原因而被告己○○
    駕駛自小客車遵行已方車道，並無肇事原因。雖被告己○○曾於檢察官八十九年
    八月二十四日偵訊時曾一度自承：「有稍微偏左，佔用些許對向車道。」等語，
    惟其上開一度自白因與客觀之事實不符，尚不得採為不利被告之認定（最高法院
    十八年上字第一０八七號判例參照），附此敘明。綜上所述，本案事證既不足以
    證明被告有行車過失致死及過失致重傷之犯行，復查無其他證據足資證明被告有
    何公訴人所指不法之行為，罪嫌尚屬不足，應為被告己○○無罪之諭知。
據上論斷，應依刑事訴訟法第三百零一條第一項，判決如主文。
本案經檢察官洪紹文到庭執行職務。
中      華      民      國     九  十    年    十一     月    十  三    日
                                   臺灣彰化地方法院刑事第二庭
                                       法      官  康  弼  周
右正本證明與原本無異。
如不服本判決，應於判決送達後十日內向本院提出上訴狀( 須附繕本 )。
告訴人或被害人對於判決如有不服具備理由請求檢察官上訴者，其上訴期間之計算係
以檢察官收受判決正本之日期為準。
                                       法院書記官  莊  金  屏
中      華      民      國     九  十    年    十一     月    二十三    日


司法院資訊處製作；財團法人民間司法改革基金會備份。
